【裁判字號】    98,訴,4088
【裁判日期】    990331
【裁判案由】    毒品危害防制條例
【裁判全文】
臺灣板橋地方法院刑事判決              98年度訴字第4088號
公  訴  人  臺灣板橋地方法院檢察署檢察官
被      告  甲○○
上列被告因違反毒品危害防制條例案件，經檢察官提起公訴（98
年度毒偵字第6373號)，被告於本院準備程序中就被訴事實為有
罪之陳述，經本院合議庭裁定由受命法官獨任進行簡式審判程序
，判決如下：
    主  文
甲○○施用第一級毒品，累犯，處有期徒刑捌月。扣案之第一級
毒品海洛因壹包（驗餘淨重零點貳玖陸陸公克）、第二級毒品甲
基安非他命包（驗前總純質淨重貳拾柒點貳伍公克，驗餘總淨
重貳拾柒點肆肆公克）均沒收銷燬；包裝上開海洛因及甲基安非
他命之塑膠袋各壹只、只均沒收。
    事  實
一、甲○○ (一)前因竊盜案件，經本院以82年度少訴字第39號
    判處有期徒刑1年，緩刑3年確定；（二）又因麻醉藥品管理
    案件，經本院以83年度少訴字第43號判處有期徒刑3年確定
    ；再因懲治盜匪條例及竊盜案件，經本院以84年度少訴字第
    51號分別判處有期徒刑4年、8月，應執行有期徒刑4年6月確
    定，上開3罪復經本院以84年度聲字第1248號裁定定其應執
    行刑為有期徒刑7年4月確定，而上開（一）緩刑宣告復經撤
    銷，並接續執行，嗣於87年7月10日假釋出監；（三）又因
    施用毒品案件，經本院以90年度毒聲字第623號裁定送觀察
    、勒戒後，認無繼續施用毒品傾向，於90年4月27日釋放出
    所，並經臺灣板橋地方法院檢察署檢察官以90 年度毒偵緝
    字第299號為不起訴處分確定；（四）又因竊盜案件，經臺
    灣高等法院以90年度上易字第2598號判處有期徒刑1 年6月
    確定；再因竊盜案件，經本院以91年度易緝字第133 號判處
    有期徒刑1 年，並由臺灣高等法院以92年度上易字第62號駁
    回上訴確定，上開2 罪復經臺灣高等法院以92年度聲字第34
    9 號裁定定其應執行刑為有期徒刑2 年4 月確定；（五）再
    因二犯施用毒品案件，經本院以91年度毒聲字第2173號裁定
    送觀察、勒戒後，認有繼續施用毒品之傾向，再經本院以91
    年度毒聲字第2444號裁定送強制戒治，嗣於92年3 月14日停
    止處分出監；該次施用毒品犯行並經本院以91年度訴字第
    2210 號 分別判處有期徒刑10月、7 月，應執行有期徒刑1
    年3 月，並經撤回上訴而確定；上開（四）、（五）之罪並
    經臺灣高等法院以96年度聲減字第4654號裁定減刑並就（四
    ）、（五）之罪分別定其應執行為有期徒刑1 年1 月、6 月
    ，並與上開（一）、( 二) 撤銷假釋之殘刑接續執行，於97
    年6 月24日縮刑期滿執行完畢。
二、詎甲○○仍不知悔改，分別基於施用第一級毒品海洛因、第
    二級毒品甲基安非他命之犯意，於98年8 月27日中午12時許
    ，在臺北市○○路與民生東路口某停車埸內，以將海洛因及
    甲基安非他命一起置入玻璃球內燒烤之方式，同時施用海洛
    因及甲基安非他命1 次。嗣於翌日2 時30分許，在臺北縣中
    和市○○路383 號（起訴書誤載為永貞街）前為警盤查時，
    在犯罪未被有偵查權之機關或公務員發覺前，甲○○即主動
    向員警供述己施用、持有毒品之事實，並自行取出其所持有
    之海洛因1 包（毛重0.5480公克、淨重0.2980公克、取樣0.
    0014公克鑑定用罄、餘重0.2966公克）、第二級毒品甲基安
    非他命3 包（總毛重30.66 公克、總淨重27.81 公克、取樣
    0.37公克鑑定用罄、驗餘總淨重27.44 公克，純度為98% ，
    故推估其驗前總純質淨重為27.25 公克，起訴書略載及誤載
    重量部分均予補充及更正）予員警扣案，並同意員警為之採
    尿送驗後，始查悉上情。
三、案經臺北市政府警察局松山分局移送臺灣板橋地方法院檢察
    署檢察官偵查後提起公訴。
    理  由
一、程序方面：按除被告所犯為死刑、無期徒刑、最輕本刑為3
    年以上有期徒刑之罪或高等法院管轄第一審案件者外，於第
    一次審判期日前之準備程序進行中，被告先就被訴事實為有
    罪之陳述時，審判長得告知被告簡式審判程序之旨，並聽取
    當事人、代理人、辯護人及輔佐人之意見後，裁定進行簡式
    審判程序，刑事訴訟法第273 條之1 第1 項定有明文。經核
    ，本件被告甲○○所犯係死刑、無期徒刑、最輕本刑為3年
    以上有期徒刑以外之罪，其於準備程序中就被訴事實為有罪
    之陳述，經法官告知簡式審判程序之旨，並聽取公訴人、被
    告之意見後，本院爰依首揭規定，合議裁定由受命法官獨任
    進行簡式審判程序，合先敘明。
二、上揭犯罪事實，業據被告於本院準備程序及審理時坦承不諱
    ，且被告為警查獲後所採集之尿液，經送驗結果，確呈嗎啡
    、可待因及甲基安非他命陽性反應，此有台灣尖端先進生技
    醫藥股份有限公司98年9月11日濫用藥物檢驗報告、臺北市
    政府警察局偵辦毒品案件尿液檢體委驗單各1份在卷可憑，
    此外，扣案之白色粉末1包經送驗結果，確含有第一級毒品
    海洛因成份（驗餘淨重為0.2966公克）；另白色晶體3包送
    驗結果，則含有第二級毒品甲基安非他命成分（驗餘總淨重
    為27.44 公克，純度為98% ，故推估其驗前總純質淨重為27
    .25 公克），分別有交通部民用航空局航空醫務中心98年9
    月21日航藥鑑字第0984718 號毒品鑑定書、內政部警政署刑
    事警察局98年9 月29日刑鑑字第0980132634號鑑定書各乙份
     (見偵卷第44、46頁) 及扣案物照片9 張附卷足佐，顯見被
    告供承其於98年8 月27日中午12時許施用海洛因及甲基安非
    他命乙節非虛，足證被告自白與事實相符，應予採信。又被
    告前因施用毒品案件，經本院裁定送觀察、勒戒後，認無繼
    續施用毒品傾向，於90年4 月27日釋放出所，並經臺灣板橋
    地方法院檢察署檢察官以90年度毒偵緝字第299 號為不起訴
    處分確定；又於91年間二犯施用毒品案件，經本院裁定送觀
    察、勒戒後，認有繼續施用毒品之傾向，再經本院裁定送強
    制戒治，嗣於92年3 月14日停止處分出監等情，有臺灣高等
    法院被告前案紀錄表附卷可憑，是被告既已於觀察勒戒後5
    年內反覆再犯施用毒品，顯見其再犯率甚高，原實施觀察、
    勒戒，已無法收其實效，是縱其本件施用毒品之犯行，距其
    觀察勒戒執行完畢已逾五年，仍應直接依毒品危害防制條例
    第10條規定處罰（最高法院97年度第5 次刑事庭會議決議、
    98年度台非字第12號、第56號判決意旨參照）。
三、又被告為本件犯行後，毒品危害防制條例第11條於98年5 月
    20日修正公布，依中央法規標準法第14條規定：「法規特定
    有施行日期，或以命令特定施行日期者，自該特定日起發生
    效力」，因該條例第36條已定有施行日期，故該次修正條文
    應自公布後6 個月施行（參見法務部98年6 月8 日法檢字第
    0980802279號函），即應自98年11月20日起施行生效，故被
    告為本案犯行後，毒品危害防制條例業經修正。修正前之毒
    品危害防制條例第11條第2 項、第4 項分別規定：「持有第
    二級毒品者，處2 年以下有期徒刑、拘役或新臺幣3 萬元以
    下罰金。」、「持有毒品達一定數量者，加重其刑至2 分之
    1 ，其標準由行政院定之。」（依修正前之行政院「轉讓持
    有毒品加重其刑之數量標準」第2 條第1 項第2 款規定為淨
    重10公克）」；修正後之毒品危害防制條例第11條第2 項、
    第4 項則分別規定：「持有第二級毒品者，處2 年以下有期
    徒刑、拘役或新臺幣3 萬元以下罰金。」、「持有第二級毒
    品純質淨重20公克以上者，處6 月以上5 年以下有期徒刑，
    得併科新臺幣70萬元以下罰金。」經比較前揭新舊法規定，
    就行為人持有第二級毒品純質淨重達20公克以上者，因新法
    應逕適用同條第4 項規定處斷，刑度顯較舊法規定為重，本
    件被告持有第二級毒品甲基安非他命之數量純質淨重已達20
    公克以上，比較新舊法規定後，應以被告行為時之規定（舊
    法）對其較為有利，即本案應依刑法第2 條第1 項前段規定
    ，適用修正前之毒品危害防制條例第11條第2 項、第4 項規
    定。是核被告所為，係犯毒品危害防制條例第10條第1 項、
    第2 項施用第一、二級毒品罪。被告持有甲基安非他命之數
    量，雖超過行政院93年1 月7 日頒訂之標準（即淨重10 公
    克以上），而應依修正前毒品危害防制條例第11條第4 項規
    定加重其刑至2 分之1 ，惟依法加重後，其法定刑度仍較毒
    品危害防制條例第10條第2 項之施用第二級毒品罪為輕，故
    被告為施用甲基安非他命而持有甲基安非他命之低度行為，
    應為其施用第二級毒品之高度行為所吸收，不另論罪；被告
    為施用海洛因而持有海洛因之低度行為，亦應為其施用第一
    級毒品之高度行為所吸收，不另論罪。又被告係於事實欄二
    所載時、地，將海洛因及甲基安非他命一起置入玻璃球內燒
    烤吸食，而同時施用海洛因及甲基安非他命等情，迭據被告
    於偵查中及本院準備程序訊問時供明無訛，其同時施用第一
    級毒品及第二級毒品所為，係屬想像競合犯，應從一重之施
    用第一級毒品罪處斷。再被告前有如犯罪事實欄所載之論罪
    科刑執行情形，有上開臺灣高等法院被告前案紀錄表在卷可
    憑，其於受徒刑執行完畢後5 年內，故意再犯本件有期徒刑
    以上之罪，為累犯，應依刑法第47條第1 項加重其刑。且被
    告係行經臺北縣中和市○○路383 號時，偶遭員警認行跡可
    疑而上前盤查，其乃向員警主動供陳其施用、持有毒品之事
    實，並自行交出所持有之海洛因、甲基安非他命予員警當場
    製作搜索扣押筆錄予以扣案乙節，業據被告於警詢時供明在
    卷，並有臺北市政府警察局松山分局刑事案件移送書、同意
    搜索書、搜索扣押筆錄各1 份附卷足憑。是以被告於員警僅
    單純認其行跡可疑，尚未發覺其有何犯罪情形而上前盤查之
    際，即向員警自承其施用、持有毒品行為，並主動交出扣案
    之毒品，足認被告係對於未發覺之犯罪為自首而受裁判，符
    合自首之要件，爰依刑法第62條前段之規定，減輕其刑，並
    依法先加重後減輕之。
四、爰審酌被告前經觀察勒戒及強制戒治仍未能戒斷其施用毒品
    之惡習，惟其犯後坦承其過，態度良好，核施用毒品屬於自
    殘行為，犯罪手段尚屬輕微，及其犯罪動機、目的、生活狀
    況、智識程度、所生危害等一切情狀，量處如主文所示之刑
    ，以資懲儆。又扣案之第一級毒品海洛因1 包( 驗餘淨重
    0.2966公克）及第二級毒品甲基安非他命3 包（驗餘總淨重
    27.44 公克，純度為98% ，故推估其驗前總純質淨重為27.
    25公克) ，不問屬於犯人與否，均應依毒品危害防制條例第
    18條第1項 前段規定，沒收銷燬。至扣案之包裝上開海洛因
    及甲基安非他命之外包裝袋各1 只、3 只( 僅係用於包裹海
    洛因及甲基安非他命，防其裸露、潮濕，便於攜帶持有，並
    非不可分離) ，係被告所有供其犯本案施用毒品罪所用之物
    ，業據其供承在卷，應依刑法第38條第1 項第2 款之規定宣
    告沒收之。
據上論斷，應依刑事訴訟法第273 條之1 第1 項、第299 條第1
項前段，毒品危害防制條例第10條第1項、第2項、第18條第1項
，刑法第2 條第1 項前段、第11條前段、第47條第1 項、第55條
、第62條前段、第38條第1 項第2 款，判決如主文。
本案經檢察官黃致中到庭執行職務。
中    華    民    國    99    年    3     月    31    日
                  刑事第十四庭  法  官  陳昭筠
以上正本證明與原本無異。
如不服本判決應於送達後10日內向本院提出上訴狀。
                                書記官  黃文儀
中    華    民    國    99    年    4     月    2     日
附錄本案論罪科刑法條全文：
毒品危害防制條例第10條
施用第一級毒品者，處六月以上五年以下有期徒刑。
施用第二級毒品者，處三年以下有期徒刑。

司法院資訊處製作；財團法人民間司法改革基金會備份。
